臺中高等行政法院判決　　　　　　　　　　　　　　　九十一年度訴字第四四○號
　　　　　　　　　　　　　　　.
　　原　　　告　甲○○
　　訴訟代理人　梁火在　會計師
　　被　　　告　財政部臺灣省中區國稅局
　　代　表　人　乙○○
　　訴訟代理人　丙○○
右當事人間因贈與稅事件，原告不服財政部中華民國九十一年四月三日台財訴字第○
九○○○六三六六四號訴願決定，提起行政訴訟。本院判決如左︰
　　主  文
原告之訴駁回。
訴訟費用由原告負擔。
　　事  實
甲、事實概要：緣被繼承人朱秀香（原告配偶）於民國八十六年三月二十五日死亡，
    被告於審查被繼承人遺產稅時，查獲被繼承人出售股票後分別於八十六年三月三
    日由其子莊樹人自其帳戶轉帳匯款新台幣（下同）九七五、○三○元，三月十二
    日自其帳戶提領現金三百萬元；另於八十六年三月十三日、十四日、十五日由莊
    樹人配偶之姊姊邱旻青自其帳戶各提領現金三百萬元，共計九百萬元；原查認有
    涉及贈與情事，乃核定被繼承人八十六年度贈與總額為一二、九七五、○三○元
    ，應納稅額二、二四八、二五八元，並以其繼承人（含原告）為納稅義務人發單
    開徵。原告不服，爰就贈與總額項目，申請復查，未獲變更，提起訴願，亦遭駁
    回，遂提起行政訴訟。
乙、兩造聲明：
一、原告聲明求為判決：訴願決定、復查決定及原處分均撤銷。
二、被告聲明求為判決：原告之訴駁回。
丙、兩造之陳述：
壹、原告起訴意旨略以：本件被繼承人朱秀香死亡前，並無因重病致無法處理事務之
    情況，莊樹人及邱旻青提領現金，均係受被繼承人委託前往銀行提領，所提領款
    項事後均全數交由被繼承人處理，且當時所有繼承人銀行存款餘額均無明顯變化
    ，足證被繼承人自銀行所提現金並未流入繼承人銀行帳戶，故贈與並未成立，被
    告若認莊樹人及邱旻青所提款項為自用，自應舉證以實其說。而莊樹人及邱旻青
    與被繼承人係極親密之家屬關係，按照一般世俗，莊樹人等人將所提領現金交付
    被繼承人時，不可能要求被繼承人簽收，被告要求原告提出系爭款項回流被繼承
    人之證明，亦顯係強人所難。另依財政部台財訴第000000000號訴願決
    定及行政院八十五訴字第二八七七○號再訴願決定意旨，被繼承人生前財產移轉
    行為，不能遽以認定即係贈與，應探求實質上是否構成遺產及贈與稅法第四條第
    二項規定之要件，今被告均未予詳查逕認本件係贈與，顯有不當。
貳、被告答辯意旨略以：
一、本件被繼承人朱秀香於八十六年三月二十五日死亡，被告於審查被繼承人遺產稅
    時，查獲被繼承人出售股票價款於八十六年三月三日由其子莊樹人分別自其台中
    市第一信用合作社南台中分社、第三信用合作社進化分社帳戶轉帳二○五、○○
    ○元、七七○、○三○元共計九七五、○三○元，匯款至銳連企業有限公司（下
    稱銳連公司）；同年三月十二日莊樹人自其台中市第一信用合作社南台中分社帳
    戶提領現金三百萬元；另莊樹人配偶之姊姊邱旻青於八十六年三月十三日、十四
    日、十五日自其台中市第三信用合作社進化分社帳戶各提領現金三百萬元，共計
    九百萬元；被告認有涉及贈與情事，乃核定被繼承人八十六年度贈與總額為一二
    、九七五、○三○元。
二、按莊樹人自被繼承人帳戶轉帳提領九七五、○三○元並匯款至銳連公司部分，莊
    樹人於八十八年十月八日之談話筆錄稱其係代被繼承人匯款，匯款性質其並不清
    楚，惟據銳連公司受託人張連財表示，其與朱秀香不很熟悉，莊樹人與其合資開
    設鄉車企業有限公司，上揭款項係銳連公司向莊樹人調借，與朱秀香完全無關，
    故莊樹人主張其不清楚匯款性質，尚不足採。再按莊樹人自被繼承人帳戶提領現
    金三百萬元，邱旻青提領九百萬元部分，既該系爭款項原為被繼承人朱秀香所有
    ，後由該上開兩人提領取去，雙方間即有授受之行為，外觀上有財產之移動事實
    原告雖主張係受被繼承人委託提領，事後亦交由被繼承人處理，惟原告無法提示
    莊樹人及邱旻青將該款項交付予被繼承人之資金流程，從而既無證據足以證明系
    爭金額又回流交付予被繼承人，亦即無證據證明原告僅為代領人而已，或其間有
    何對價之關係存在，則參酌最高行政法院九十年六月十一日九十年度判字第一○
    四三號判決意旨，原核定認屬無償之贈與，尚非無稽。另原告主張已交由被繼承
    人自行處理之有利事實，自應負舉證責任，然原告始終無法提出系爭款項已回流
    交付被繼承人之證明，其主張自非可採。
　　理  由
一、按「凡經常居住中華民國境內之中華民國國民，就其在中華民國境內或境外之財
    產為贈與者，應依本法規定，課徵贈與稅。」、「本法稱贈與，指財產所有人以
    自己之財產無償給予他人，經他人允受而生效力之行為。」，為遺產及贈與稅法
    第三條第一項及第四條第二項所分別明定。又「被繼承人死亡前三年內之贈與應
    併課遺產稅者，如該項贈與至繼承發生日止，稽徵機關尚未發單課徵時，應先以
    繼承人為納稅義務人開徵贈與稅，再依遺產及贈與稅法第十五條及第十一條第二
    項規定辦理，惟該項贈與稅不得再自遺產總額中扣除。說明：二被繼承人生前既
    有符合遺產及贈與稅法第十五條規定之贈與而未經核課贈與稅者，即應先行就該
    贈與事實開徵贈與稅，再將該贈與之財產併入遺產總額計課遺產稅。於開徵贈與
    稅時，參照法務部八十一年三月四日法八一律○二九九八號函略以『公法上之租
    稅債務具有財產性，而不具一身專屬性，故關於被繼承人公法上之租稅債務仍應
    依民法繼承編有關規定處理。』故應以繼承人為納稅義務人發單課徵，該項贈與
    稅款並准適用同法第十一條第二項規定，自應納遺產稅額內扣除。」，亦為財政
    部八十一年六月三十日台財稅第八一一六六九三九三號函釋有案。
二、本件被繼承人朱秀香於八十六年三月二十五日死亡，被告查獲被繼承人出售股票
    後，分別於八十六年三月三日由其子莊樹人自其帳戶轉帳匯款九七五、○三○元
    ，三月十二日自其帳戶提領現金三百萬元；另於八十六年三月十三日、十四日、
    十五日由莊樹人配偶之姊姊邱旻青自其帳戶各提領現金三百萬元，共計九百萬元
    ，被告認有贈與情事，乃核定被繼承人八十六年度贈與總額為一二、九七五、○
    三○元，應納稅額二、二四八、二五八元，並以其繼承人（含原告）為納稅義務
    人發單開徵。原告不服，爰就贈與總額項目循序提起行政訴訟。訴稱：被繼承人
    朱秀香死亡前並無因重病致無法處理事務之情況，莊樹人及邱旻青提領現金，均
    係受被繼承人委託前往銀行提領，所提領款項事後均全數交由被繼承人處理，並
    無贈與之事，又莊樹人及邱旻青與被繼承人係極親密之家屬關係，依習俗莊樹人
    等人將所提領現金交付被繼承人時，不可能要求被繼承人開立收據，被告如認莊
    樹人及邱旻青所提款項為自用，自應舉證以實其說等云。
三、經查，本件被繼承人朱秀香生前出售股票之價款，於八十六年三月三日由其子莊
    樹人分別自其台中市第一信用合作社南台中分社、第三信用合作社進化分社帳戶
    轉帳二○五、○○○元、七七○、○三○元共計九七五、○三○元，匯款至銳連
    公司，有取款條及匯款書各二紙附卷可佐（原處分卷七十五及七十八頁），又莊
    樹人於八十八年十月八日於被告處之談話筆錄稱其係代被繼承人匯款，但匯款性
    質其並不清楚（同卷七二至七十四頁）；再銳連有限公司受託人張連財於被告處
    之談話筆錄稱其與朱秀君不很熟悉，莊樹人與其合資開設鄉車企業有限公司，上
    揭款項係銳連公司向莊樹人調借，與朱秀香完全無關等語（同卷六十五至六十七
    頁），因莊樹人並未提出事證說明該匯款之性質，依此資金流程及張連財之證詞
    ，自可認被繼承人朱秀香該款項為莊樹人依其個人之意將之匯予他人，而為其個
    人所使用。再八十六年三月十二日莊樹人自被繼承人朱秀香台中市第一信用合作
    社南台中分社帳戶提領現金三百萬元；另莊樹人配偶之姊邱旻青於八十六年三月
    十三日、十四日、十五日自被繼承人台中市第三信用合作社進化分社帳戶各提領
    現金三百萬元，共計九百萬元，均有此二合作社客戶一次提領大額現鈔登記表附
    原處分卷（七十九及八十一頁）可佐。按動產所有權之移轉，除了雙方意思合致
    外，以占有為要件，上開係爭款項原為被繼承人朱秀香所有，而由其子莊樹人及
    莊樹人配偶之姊邱旻青提領取去，雙方即有授受行為，外觀上即有財產無償之移
    動事實，原告訴稱莊樹人及邱旻青二人僅係代領系爭項款，該款項已轉交被繼承
    人支用等云，惟原告均無法提出此部分事證，以示莊樹人及邱旻青雖將該款項領
    取，但事後確將此款項交付予被繼承人之事實，難認原告之主張為實在，是依首
    揭說明，被告核定認系爭款項屬無償之贈與，並非無據。
四、是原處分（復查決定）並無違誤，訴願決定予以維持，亦無不合，原告請求訴願
    決定、復查決定及原處分均予撤銷，其訴為無理由，應予駁回。
據上論結，本件原告之訴為無理由，依行政訴訟法第一百九十五條第一項後段、第九
十八條第三項前段，判決如主文。
中　　華　　民　　國　　九十一　　　年　　　十　　　　月　　十六　　　　日
                 臺 中 高 等 行 政 法 院   第 四 庭
                                審 判 長 法  官　沈　應　南
                                         法  官　黃　淑　玲
                                         法  官　許　武　峰
右正本證明與原本無異。
如不服本判決，應於判決送達後二十日內向本院提出上訴書狀，其未表明上訴理由者
，應於提起上訴後二十日內向本院提出上訴理由書（須依對造人數附具繕本）；如於
本判決宣示或公告後送達前提起上訴者，應於判決送達後二十日內補提上訴理由書（
須附繕本）。未表明上訴理由者，逕以裁定駁回。
提起上訴應預繳送達用雙掛號郵票拾份（每份三十四元)。
中　　華　　民　　國　　九十一　　　年　　　十　　　　月　　十六　　　　日
                                     法院書記官  詹  靜  宜
